臺灣高雄地方法院刑事判決　　　　　　　99年度易字第2183號
公　訴　人　臺灣高雄地方法院檢察署檢察官
被　　　告　陳建誠
上列被告因贓物等案件，經檢察官提起公訴（98年度偵字第1432
9 、19972 號），經本院合議庭裁定改行簡式審判程序，判決如
下：
    主  文
陳建誠犯攜帶兇器竊盜罪，累犯，處有期徒刑柒月；又犯攜帶兇
器竊盜罪，累犯，處有期徒刑捌月；又犯竊盜罪，共罪，均累
犯，各處有期徒刑肆月；應執行有期徒刑貳年。
    事  實
一、陳建誠前因違反麻醉藥品管理條例及肅清煙毒條例等案件，
    經本院分別以85年度訴字第3449號、86年度訴字第686 號，
    分別判處有期徒刑3 年、3 年5 月確定，經定應執行刑有期
    徒刑6 年5 月，並與他罪接續執行，於90年6 月4 日縮短刑
    期假釋出監，嗣經撤銷假釋，執行殘刑，再經裁定減刑及定
    應執行刑，於96年7 月16日減刑後縮刑期滿執行完畢。詎猶
    不知悔改，因缺錢花用，竟分別基於意圖為自己不法所有之
    竊盜故意，四處物色行竊目標，於98年4 月至同年5 月間分
    別於附表所示之時地，以附表所示之方法，竊取附表所示之
    自行車共計6 部後，再先後以每部新臺幣（下同）1,000 元
    至1500元不等之價格，轉售予郭正隆（所涉故買贓物罪嫌，
    另行審理），嗣經警獲報持搜索票前往郭正隆位於高雄縣鳳
    山市（業已於99年12月25日高雄市鳳山區，以下仍以原行政
    區域名稱稱之）建國路一段289 巷2 號5 樓住處進行搜索，
    當場查扣上開自行車，循線追查後，始悉上情。
二、案經內政部警政署刑事警察局報告臺灣高雄地方法院檢察署
    檢察官偵查起訴。
    理  由
壹、程序方面：
    按本件被告陳福來所犯係死刑、無期徒刑、最輕本刑為3 年
    以上有期徒刑以外之罪，其於準備程序就前揭被訴事實為有
    罪之陳述，經告知簡式審判程序之旨，並聽取其與公訴人之
    意見後，本院認無不得或不宜改依簡式審判程序進行之處，
    爰依刑事訴訟法第273 條之1 第1 項、第284 條之1 ，裁定
    本件進行簡式審判程序，合先敘明。
貳、實體方面：
一、訊據被告陳建誠對於上開犯罪事實均坦承不諱，核與證人即
    附表編號6 所示被害人鄭智文警詢時、編號5 所示被害人王
    鵬翔審理時之證述內容，大致相符（見警卷第168 頁，本院
    卷第16 4至165 頁），且有被告所竊取如附表編號1 至6 所
    示自行車6 部扣案可佐，足認被告任意性自白與事實相符，
    從而，本案事證明確，被告犯行堪以認定，應依法論科。
二、論罪科刑：
(一)、本件被告行為後，刑法第321 條第1 項業於100 年1 月26日
    修正公布，並於同年月28日施行。按行為後法律有變更者，
    適用行為時之法律，但行為後之法律有利於行為人者，適用
    最有利於行為人之法律，刑法第2 條第1 項定有明文。查修
    正前刑法第321 條第1 項規定：「犯竊盜罪而有左列情形之
    一者，處6 月以上、5 年以下有期徒刑：一、於夜間侵入住
    宅或有人居住之建築物、船艦或隱匿其內而犯之者。二、毀
    越門扇、牆垣或其他安全設備而犯之者。三、攜帶兇器而犯
    之者。四、結夥三人以上而犯之者。五、乘火災、水災或其
    他災害之際而犯之者。六、在車站或埠頭而犯之者」；修正
    後刑法第321 條第1 項則規定：「犯竊盜罪而有下列情形之
    一者，處6 月以上、5 年以下有期徒刑，得併科新臺幣10萬
    元以下罰金：一、侵入住宅或有人居住之建築物、船艦或隱
    匿其內而犯之者。二、毀越門扇、牆垣或其他安全設備而犯
    之者。三、攜帶兇器而犯之者。四、結夥三人以上而犯之者
    。五、乘火災、水災或其他災害之際而犯之者。六、在車站
    、埠頭、航空站或其他供水、陸、空公眾運輸之舟、車、航
    空機內而犯之者」，經比較新舊法結果，除新法法定刑增加
    「得併科10萬元以下罰金」之罰金刑外，並刪除原第1 款「
    於夜間」之要件，且就第6 款增加「航空站、其他供水、陸
    、空公眾運輸之舟、車、航空機內」之要件，核均屬加重刑
    罰或擴大加重竊盜罪之適用範圍，是修正後刑法第321 條第
    1 項之規定並未較有利於行為人，自應適用修正前刑法第32
    1 條第1 項之規定。
(二)、按修正前刑法第321 條第1 項第3 款之攜帶兇器竊盜罪，係
    以行為人攜帶兇器竊盜為其加重條件，此所謂兇器，其種類
    並無限制，凡客觀上足對人之生命、身體、安全構成威脅，
    具有危險性之兇器均屬之，且祇須行竊時攜帶此種具有危險
    性之兇器為已足，並不以攜帶之初有行兇之意圖為必要，其
    兇器之由來如何，亦無所限制（最高法院79年臺上字第5253
    號判例、95年度台上字第3328號判決意旨參照）。查被告於
    實施如附表編號2 、6 所示竊盜犯行時，係持隨身攜帶老虎
    鉗剪斷自行車鐵鍊之方式行竊，該把老虎鉗雖未據扣案，惟
    依被告所陳，該把老虎鉗係屬金屬材質，長度約20公分左右
    ，衡以該老虎鉗既可剪斷自行車鐵鍊，則若持該老虎鉗擊打
    人之身體，客觀上實足對人之生命、身體、安全構成威脅，
    當具有相當之危險性，是該鐵鉗應屬修正前刑法第321條第1
    項第3款所稱之兇器甚明。
(三)、核被告所為，關於附表編號1 、3 、4 、5 所示犯行均係犯
    刑法第320 條第1 項竊盜罪，關於附表編號2 、6 所示犯行
    均係犯修正前刑法第321 條第1 項第3 款攜帶兇器竊盜罪。
    按如數行為於同時同地或密切接近之時地實施，各行為之獨
    立性極為薄弱，依一般社會健全觀念，在時間差距上，難以
    強行分開，於刑法評價上固應將數個舉動之接續施行，視為
    包括一罪之接續犯，惟接續犯之成立仍以數舉動所侵害法益
    同一為必要，若行為人係以一個意思決定發為一個行為，侵
    害數個相同或不同之法益，具備數個犯罪構成要件而成立數
    個罪名，自應依處斷上一罪之想像競合犯論處（參見最高法
    院86年臺上第3295號、71年臺上字第2837號判例意旨）。查
    被告所實施如附表編號1 、2 所示犯行固係於相同時、地所
    為，惟該2 部自行車迄今猶未經被害人出面認領，且遍觀全
    案卷證亦無任何相關資料可資佐證該2 部自行車係屬同一被
    害人所有，難以遽認被告上開竊盜犯行係屬侵害同一被害人
    之財產法益而成立接續犯，惟依被告於本院審理時所陳，其
    主觀上既係基於單一竊盜犯意，且其竊取行為復係於同一時
    地實施，客觀上可評價為自然意義之一行為，是以，揆諸上
    開說明，當認被告就上開附表編號1 、2 犯行應適用想像競
    合犯之規定，從一重論以修正前刑法第321 條第1 項第3 款
    攜帶兇器竊盜罪；至附表編號3 至6 所示犯行，依被告於審
    理中所陳，均係臨時起意為之，且各該犯行之竊盜時、地均
    非相同，難認有何關連性存在，當無評價為接續犯或想像競
    合犯之可能，自應成立數罪，並與上揭附表編號1 、2 犯行
    所論攜帶兇器竊盜罪，予以分論併罰，公訴意旨疏未審酌被
    告上開犯行被害法益非同及犯意各別等事實，誤認被告所犯
    附表編號1 至6 所示多次竊盜犯行，時間緊接，均係基於同
    一竊盜之接續犯意而為，論以接續犯從一重成立攜帶兇器竊
    盜罪，顯有未洽，附此敘明；另被告有如上開犯罪事實欄所
    載之前科及執行紀錄，有臺灣高等法院被告前案紀錄表1 份
    附卷可稽，其受有期徒刑之執行完畢後，5 年以內故意再犯
    本件有期徒刑以上之上開各罪，均為累犯，應依刑法第47條
    第1 項規定，各加重其刑。爰審酌被告正值壯年，不思努力
    工作以賺取所需，為貪圖不法利益，竟分別竊取附表編號1
    至6 所示自行車，所為實不足取，惟念及被告於偵審中始終
    坦承犯行，犯後態度尚可，所竊取如附表所示自行車價值尚
    屬輕微，且其中附表編號5 、6 號所示自行車2 部亦經被害
    人王鵬翔、鄭智文領回，有卷附贓物認領保管單2 紙可稽（
    見警卷第154 頁、第170 頁），所受損失有限，暨兼衡被告
    犯罪之手段、教育程度僅有國中肄業、經濟生活狀況非佳等
    一切具體情狀，各量處如主文所示之刑，並定其應執行之刑
    ，以資懲儆；末查，未扣案之老虎鉗1 支，雖為被告所有，
    且係供本件竊盜犯行所用之物，業經被告自承在卷，然未據
    扣案，為免日後執行困難，爰不予宣告沒收，附此敘明。
據上論斷，應依刑事訴訟法第299 條第1 項前段、第273 條之1
第1 項，刑法第2 條第1 項前段、第320 條第1 項、第55條、第
47條第1 項、第51條第5 款，修正前刑法第321 條第1 項第3 款
，刑法施行法第1 條之1 ，判決如主文。
本案經檢察官鄧藤墩到庭執行職務。
中    華    民    國     100    年    3    月    3    日
                  刑事第十八庭  法  官  鄭子文
以上正本證明與原本無異。
如不服本判決應於收受判決後10日內向本院提出上訴書狀，並應
敘述具體理由。其未敘述上訴理由者，應於上訴期間屆滿後20日
內向本院補提理由書(均須按他造當事人之人數附繕本)「切勿逕
送上級法院」。
中    華    民    國     100    年    3    月    3    日
                                書記官  王立山
附錄本案論罪科刑法條：
中華民國刑法第320條
（普通竊盜罪、竊佔罪）
意圖為自己或第三人不法之所有，而竊取他人之動產者，為竊盜
罪，處5年以下有期徒刑、拘役或 5 百元以下罰金。
意圖為自己或第三人不法之利益，而竊佔他人之不動產者，依前
項之規定處斷。
前二項之未遂犯罰之。
修正前中華民國刑法第321條：
犯竊盜罪而有左列情形之一者，處六月以上、五年以下有期徒刑
：
一、於夜間侵入住宅或有人居住之建築物、船鑑或隱匿其內而犯
    之者。
二、毀越門扇、牆垣或其他安全設備而犯之者。
三、攜帶兇器而犯之者。
四、結夥三人以上而犯之者。
五、乘火災、水災或其他災害之際而犯之者。
六、在車站或埠頭而犯之者。
前項之未遂犯罰之。
附表：
┌──┬──────────┬─────────────┬─────┬────┬────────┐
│編號│     行竊物品       │竊取時間/地點             │方    法  │ 宣告刑 │   備       註  │
├──┼──────────┼─────────────┼─────┼────┼────────┤
│ 1  │    自行車1 部      │                          │徒手竊取  │有期徒刑│尚未經被害人認領│
│    │ （廠牌：DYNASTY ） │                          │          │捌月    │                │
│    │ （顏色：銀）       │98年4月間某日16時許       │          │        │                │
├──┼──────────┤高雄市○○路與中正路交岔口├─────┤        ├────────┤
│ 2  │    自行車1 部      │處                        │攜帶老虎鉗│        │尚未經被害人認領│
│    │ （廠牌：捷安特）   │                          │子剪斷剪斷│        │                │
│    │ （顏色：黑白）     │                          │腳踏車之鐵│        │                │
│    │                    │                          │鍊並竊取之│        │                │
├──┼──────────┼─────────────┼─────┼────┼────────┤
│ 3  │    自行車1 部      │98年4月13日某時許         │徒手竊取  │有期徒刑│尚未經被害人認領│
│    │ （廠牌：KHS ）     │高雄市○○路與凱旋路捷運站│          │肆月    │                │
│    │ （顏色：銀）       │附近                      │          │        │                │
│    │                    │                          │          │        │                │
├──┼──────────┼─────────────┼─────┼────┼────────┤
│ 4  │   自行車1 部       │98年4月間某日時許         │徒手竊取  │有期徒刑│尚未經被害人認領│
│    │ （廠牌：INLAND）   │高雄縣鳳山市○○路346巷之 │          │肆月    │                │
│    │ （顏色：銀）       │巷口人行道上              │          │        │                │
│    │                    │                          │          │        │                │
├──┼──────────┼─────────────┼─────┼────┼────────┤
│ 5  │   自行車1 部       │98年4 月底至5 月初某日時許│徒手竊取  │有期徒刑│業經被害人即車主│
│    │ （廠牌：美利達）   │高雄市三民區○○○路100 巷│          │肆月    │王鵬翔領回      │
│    │ （顏色：黑）       │46號地下室（起訴書誤植為98│          │        │                │
│    │                    │年4 月間19時許在高雄縣鳳山│          │        │                │
│    │                    │市○○路附近之公園內）    │          │        │                │
├──┼──────────┼─────────────┼─────┼────┼────────┤
│ 6  │   自行車1 部       │98年4月28日上午7時許在高雄│攜帶老虎鉗│有期徒刑│業經被害人即車主│
│    │ （廠牌：ASTAL）    │縣鳳山市○○路336巷23之2號│子剪斷腳踏│柒月    │鄭智文領回      │
│    │ （顏色：紅白灰）   │前停車場（起訴書誤植為98年│車之鐵鍊並│        │                │
│    │                    │4月13日19時許高雄市○○路 │竊取之    │        │                │
│    │                    │南合游泳池附近之捷運站出口│          │        │                │
│    │                    │處）                      │          │        │                │
└──┴──────────┴─────────────┴─────┴────┴────────┘